臺灣臺中地方法院刑事判決　　　　　　　95年度易字第3886號
公　訴　人　臺灣臺中地方法院檢察署檢察官
被　　　告　乙○○
　　　　　　　　　　（現另案於臺灣臺中監獄執行中）
上列被告因竊盜案件，經檢察官提起公訴（九十五年度偵字第二
一三三八號），本院判決如下：
    主    文
乙○○無罪。
    理    由
一、公訴意旨略以：被告乙○○意圖為自己不法之所有，於民國
    九十四年十二月十三日下午五時三十分許，在臺中市○區○
    ○路二五○號前，以不詳方式，破壞證人丙○○所有而停放
    於該處之車牌號碼QN－9296號自用小客車車窗玻璃，入內徒
    手竊取證人丙○○所有男、女衛生衣六袋，價值新臺幣（下
    同）十萬元，得手後，經證人丙○○報警，為警前往採集車
    牌號碼QN－9296號自用小客車右後車門指紋送內政部警政署
    刑事警察局鑑驗，循線查悉上情，案經臺中市警察局第三分
    局報請偵辦，因認被告所為，係涉犯刑法第三百二十條第一
    項之普通竊盜罪嫌云云。
二、證據能力之說明：
    查被告及檢察官對於本判決所引用之下列各項證據方法之證
    據能力，於本院準備程序時均表示無意見，且於法院調查證
    據時，知有刑事訴訟法第一百五十九條第一項不得為證據之
    情形，亦未於言詞辯論終結前聲明異議，茲審酌該等言詞陳
    述及書面作成時之情況，並無不宜作為證據之情事，依刑事
    訴訟法第一百五十九條之五之規定，自得作為證據，合先敘
    明。
三、按犯罪事實應依證據認定之，無證據不得認定犯罪事實；又
    不能證明被告犯罪者，應諭知無罪之判決，刑事訴訟法第一
    百五十四條第二項、第三百零一條第一項分別定有明文。次
    按所謂認定犯罪事實之證據，係指足以認定被告確有犯罪行
    為之積極證據而言，該項證據自須適合於被告犯罪事實之認
    定，始得採為斷罪之資料；又事實之認定，應憑證據，如未
    能發現相當確實證據，或證據不足以證明，自不能以推測或
    擬制之方法，以為裁判之基礎；又認定犯罪事實所憑之證據
    ，無論係直接證據或間接證據，其為訴訟上之證明，須於通
    常一般之人均不致有所懷疑，而得確信其為真實之程度者，
    始得據為有罪之認定，倘其證明尚未達到此一程度，而有合
    理之懷疑存在，復無其他調查途徑可尋，法院即應為無罪之
    判決，最高法院二十九年上字第三一○五號、四十年臺上字
    第八六號、七十六年臺上字第四九八六號判例著有明文。再
    事實審法院對於證據之取捨，依法雖有自由判斷之權，然積
    極證據不足證明犯罪事實時，被告之抗辯或反證縱屬虛偽，
    仍不能以此資為積極證據應予採信之理由，最高法院亦著有
    三十年上字第四八二號判例可資參照。
四、公訴人認被告乙○○涉有上開刑法第三百二十條第一項之竊
    盜罪嫌，無非係以證人丙○○於偵查中就其如何受害及警方
    如何採集車牌號碼QN－9296號自用小客車上指紋之過程證述
    綦詳，復有臺中市警察局第三分局現場勘察報告、現場勘察
    照片二張及車牌號碼QN－9296號自用小客車車門指紋採證照
    片三張、臺中市警察局第三分局刑事案件證物採驗紀錄表、
    內政部警政署刑事警察局九十五年一月十一日刑紋字第0950
    001373號鑑驗書在卷可稽，為其主要依據。訊據被告則堅決
    否認有於上開時、地竊盜之犯行，辯稱：其於九十四年十二
    月間，在證人甲○○即其父親所開設之金賢玻璃行工作，於
    九十四年十二月十三日左右，其應該是到臺中市○區○○○
    街某店面從事裝設玻璃之工作，其於當日沒有經過臺中市○
    區○○路二五○號附近，不清楚為何車牌號碼QN－9296號自
    用小客車的車門上，會留有其指紋等語。
五、經查：
（一）證人丙○○於本院審理時到院證述：其於九十四年十二月
      十三日下午要去中興大學，所以將上開自用小客車靠右順
      向停在臺中市○區○○路二五○號，車子的右邊即是人行
      道，人可以在該處走動，該人行道也有種樹等語明確，足
      見證人丙○○停車之處，常有不特定人走動經過甚明；再
      參以臺中市警察局第三分局偵查隊小隊長何淵田所製作之
      刑案現場測繪圖可知，警方於上開時、地實施採集指紋時
      ，係分別在車牌號碼QN－9296號自用小客車的右前車門門
      把下方，採得編號一之指紋，於右後車門門把下方，採得
      編號二、四之指紋，於右後車門門把上方，採得編號三之
      指紋，於左後車門門把下方，採得編號五之指紋，而編號
      一、二之指紋，經輸入指紋電腦系統比對，未發現指紋相
      符者，編號三之指紋，經輸入指紋電腦比對，結果發現與
      被告指紋卡之右中指指紋相符，編號五之指紋，經人工析
      鑑比對，與證人丙○○指紋卡之右拇指指紋相符，其餘之
      指紋，因紋線模糊不清，特徵點不足，無法比對一節，有
      內政部警政署刑事警察局九十五年一月十一日刑紋字第
      0950 001373號鑑驗書一份及所附指紋膠片五張、被告及
      證人丙○○指紋卡片各一張存卷可憑，則由上開自用小客
      車上，除採得被告及證人丙○○之指紋各一枚外，尚有二
      枚指紋無法在目前的指紋電腦系統中比對出為何人所有，
      另一枚指紋則因特徵點不足無法比對之情，益徵經過證人
      丙○○上開自用小客車停車處之不特定人，無意間在上開
      自用小客車車門上留有指紋之可能性，尚無法完全排除。
（二）證人丙○○於本院審理時復證稱：其於上開時、地發現放
      置在車牌號碼QN－9296號自用小客車後行李廂的六袋衛生
      衣褲失竊時，上開自用小客車左前方的駕駛座車門門鎖被
      破壞，發動引擎的鎖也被敲壞了，而車上所有的玻璃都沒
      有被打破或破壞，車子的右前車門門鎖也沒有被破壞，至
      於車子右後車門則沒有鎖孔，而警方在上開自用小客車之
      全車均有採集指紋，但其不知道實際上是在何處採得指紋
      等語綦詳；且據臺中市警察局第三分局偵查隊小隊長何淵
      田於九十五年十二月二十七日出具之職務報告書記載：其
      以粉末採集法採集上開自用小客車四邊車門、內部面板等
      可能為竊嫌侵入觸摸處所，參諸上開刑案現場測繪圖及鑑
      驗書可知，警方最後僅分別在右前車門門把下方採得編號
      一之指紋，於右後車門門把下方採得編號二、四之指紋，
      於右後車門門把上方採得編號三之指紋，於左後車門門把
      下方採得編號五之指紋，於車內則無採得任何指紋無訛；
      衡諸一般經驗法則，上開自用小客車左前方駕駛座車門的
      門鎖及車內發動引擎之鎖既遭破壞，且置於車內後行李廂
      的六袋衛生衣褲遭竊，則左前方駕駛座車門、引擎鎖及後
      行李廂附近，應可採得多枚竊嫌之指紋，然經警方嘗試採
      取後，事實上未能採得，此意謂行為人極可能穿戴手套行
      竊，倘行為人即係被告，何以獨在無法以開鎖方式進入車
      內之右後車門門把上方處才脫下手套，遺留可供追查之指
      紋跡證，其理實有未合，故僅以在上開自用小客車之右後
      車門採得被告之右中指指紋一枚，顯尚不足斷定被告即為
      此案竊盜案之行為人。
（三）又證人丙○○於本院審理時亦證述：歹徒如何進入車內偷
      竊，其不清楚等語明確，可知依證人丙○○之指述，尚無
      法作為被告即係侵入上開自用小客車內竊盜之人。
（四）另被告雖辯稱：其於九十四年十二月十三日應該是到臺中
      市○區○○○街某店面從事裝設玻璃之工作，當日並沒有
      經過臺中市○區○○路二五○號附近云云。然審之被告在
      上開自用小客車右後車門門把上方留下指紋之時間、地點
      ，既有多種可能性，有可能是於上開時、地經過上開自用
      小客車時留下指紋，也有可能是於當日或前幾日經過上開
      自用小客車當時之停車處而留下指紋，惟縱被告上開辯解
      是否屬實猶待查證，然依經驗法則，縱在上開自用小客車
      車門門把上方採得被告之右中指指紋一枚，但由證人丙○
      ○之證述、臺中市警察局第三分局偵查隊小隊長何淵田製
      作之現場勘察報告、現場勘察照片二張及車牌號碼QN－92
      96號自用小客車車門指紋採證照片三張、臺中市警察局第
      三分局刑事案件證物採驗紀錄表、內政部警政署刑事警察
      局九十五年一月十一日刑紋字第0950001373號鑑驗書，尚
      均不足據以認定被告即係本案竊盜案之行為人，即無法遽
      對被告被訴之竊盜行為有罪之認定。
六、綜合上情，公訴人所提出之證據方法，因仍存有前開多項合
    理之懷疑，無法證明被告即係本件竊盜之行為人而至一般人
    均信為真實之程度，應基於罪疑唯輕原則，諭知被告無罪之
    判決，以免冤抑。
據上論斷，應依刑事訴訟法第三百零一條第一項，判決如主文。
本案經檢察官丁○○到庭執行職務
中　　華　　民　　國　　96　　年　　 6　　月　　22　　日
                  刑事第九庭  審判長法  官  周瑞芬
                                    法  官  余德正
                                    法  官  何世全
上正本證明與原本無異。
如不服本判決，應於送達後十日內向本院提出上訴狀（須附繕本
），上訴於臺灣高等法院臺中分院。
                                    書記官  何俞瑩
中　　華　　民　　國　　96　　年　　 6　　月　　22　　日
